臺灣高等法院民事裁定
111年度抗字第1027號
抗  告  人  巨鵬工程有限公司

法定代理人  王美麗  


上列抗告人因與相對人艾奕康工程顧問股份有限公司等給付工程
款事件，對於中華民國111年7月12日臺灣臺北地方法院111年度
建字第177號裁定，提起抗告，本院裁定如下：
    主      文
抗告駁回。
抗告費用由抗告人負擔。
    理      由
一、按訴訟，由被告住所地之法院管轄；對於私法人或其他得為
    訴訟當事人之團體之訴訟，由其主事務所或主營業所所在地
    之法院管轄，民事訴訟法第1條第1項前段、第2條第2項定有
    明文。次按共同訴訟之被告數人，其住所不在一法院管轄區
    域內者，各該住所地之法院俱有管轄權，但依第4條至第19
    條規定有共同管轄法院者，由該法院管轄，民事訴訟法第20
    條亦定有明文。又民事訴訟法第20條但書之規定，使該共同
    訴訟之管轄，排除普通審判籍規定之適用，僅得由該共同管
    轄法院裁判之（最高法院109年度台抗字第1084號裁定意旨
    參照）。次按因契約涉訟者，如經當事人定有債務履行地，
    得由該履行地之法院管轄，此乃民事訴訟法第12條就特別審
    判籍所設之規定。所謂債務履行地，專指當事人以契約訂定
    之清償地而言，民法第314條規定之法定清償地，則不與焉
    。是項約定，無論以文書或言詞，抑以明示或默示為之，是
    否與債權契約同時訂定，固均無不可，即其履行地定有數處
    或雙務契約當事人所負擔之債務雙方定有互異之債務履行地
    者，各該履行地之法院亦皆有管轄權，惟必以當事人間有約
    定債務履行地之意思表示合致，始有該條規定之適用（最高
    法院98年度台抗字第468號、100年度台抗字第916號裁定意
    旨參照）。
二、本件抗告人以相對人為被告向原法院起訴主張：伊向相對人
    艾奕康工程顧問股份有限公司（下稱艾奕康公司）承攬相對
    人齊天工程股份有限公司（下稱齊天公司，與艾奕康公司合
    稱相對人）之台亞員林加油站汙染控制工程技術支援工作（
    下稱系爭工程），並簽訂艾奕康公司中小型計畫服務契約書
    2份（下合稱系爭工程契約），伊已依約完工，相對人未給
    付工程款新臺幣（下同）95萬0,559元，經伊催告仍拒不給
    付，爰依民法第505條第1項規定，請求相對人給付上開工程
    款。並聲明：⒈艾奕康公司應給付抗告人95萬0,559元本息；
    ⒉齊天公司應給付抗告人95萬0,559元本息；⒊倘任一相對人
    為給付，其餘相對人於該給付範圍內免給付義務等語。原法
    院以系爭工程地點即約定之債務履行地，認本件應由台亞員
    林加油站所在地之管轄法院即臺灣彰化地方法院（下稱彰化
    地院）管轄，抗告人向無管轄權之原法院起訴有違誤為由，
    依職權將本件移送於彰化地院。抗告人不服，提起抗告前來
    。
三、抗告意旨略以：兩造針對相對人之工程款債務，並未約定債
    務履行地，系爭工程契約亦未載明款項之債務履行地，且無
    合意管轄之約定。台亞員林加油站位於彰化縣，然系爭工程
    施作地點，並非兩造就給付工程款所約定之債務履行地，本
    件無民事訴訟法第12條規定之適用。艾奕康公司設址於臺北
    市信義區，齊天公司設址於高雄市鼓山區，依民事訴訟法第
    20條規定，原法院與臺灣高雄地方法院（下稱高雄地院）均
    有管轄權，伊得向原法院提起訴訟，原裁定未查而將本件移
    送彰化地院，適用法規自有不當等語，爰求為廢棄原裁定。
四、經查：
　㈠抗告人起訴主張兩造間有承攬契約關係，其已依約完工，相
    對人經催告未給付工程款，依民法第505條第1項規定，請求
    任一相對人依不真正連帶債務關係，給付工程款95萬0,559
    元予抗告人等情，有民事起訴狀、系爭工程契約、齊天公司
    電子郵件、員林交流道污染整治工程－現場工程備忘說明（
    下稱工程備忘）、施作照片、請款單、齊天公司回覆之電子
    郵件、艾奕康公司民國110年4月23日函文、抗告人110年10
    月26日寄予相對人之函文及回執可稽（見原法院卷第11至17
    3頁），是以兩造間有承攬契約關係，抗告人有為相對人完
    成一定工作之債務，相對人負有給付承攬報酬之債務。依首
    揭說明，各該債務履行地之法院均有管轄權。
　㈡依系爭工程契約序言及第1條約定內容：「艾奕康公司為執行
    齊天公司之台亞員林加油站汙染控制工程技術支援工作（即
    系爭工程），特委託巨鵬工程有限公司（即抗告人）辦理部
    分工作項目……」、「一、履約標的：現場土壤開挖工程、擋
    土支撐工程、乾淨土壤回填工程。」、「一、履約標的：污
    染土壤生育復育槽設置及後續處理。」，再依工程備忘附件
    二第5頁：「⒈加油站名稱：員林交流道加油站（彰化縣○○鎮
    ○○路○段000號）」，以及請款單所載：「工程地點：台亞員
    林交流道加油站汙染控制工程技術支援」（見原法院卷第21
    、33、63、89頁），足徵兩造約定由抗告人完成之工作即施
    作汙染控制等相關工程之債務履行地為位於彰化縣溪湖鎮之
    台亞員林交流道加油站，故依民事訴訟法第12條規定，彰化
    縣溪湖鎮之台亞員林交流道加油站所在之管轄法院即彰化地
    院，就兩造因履行系爭工程契約糾紛訴訟有管轄權。
　㈢又依民事訴訟法第20條本文規定，相對人各該營業所所在之
    法院均有管轄權，惟依該條但書規定「第4條至第19條規定
    有共同管轄法院者，由該法院管轄。」即排除普通審判籍之
    適用，本件抗告人債務履行地之管轄法院彰化地院，為共同
    管轄法院，本件應由彰化地院管轄。原法院依職權將本件裁
    定移送彰化地院，並無違誤。抗告意旨指摘原裁定不當，求
    予廢棄，為無理由，應予駁回。
五、據上論結，本件抗告為無理由，爰裁定如主文。
中　　華　　民　　國　　111 　年　　8 　　月　　26　　日
                  民事第十七庭
                      審判長法  官  黃雯惠
                            法  官  趙伯雄
                            法  官  朱慧真
正本係照原本作成。
不得抗告。
中　　華　　民　　國　　111 　年　　8 　　月　　26　　日

   　　　　　　　　　　　　 書記官  陳永訓